【裁判字號】    95,交聲,1154
【裁判日期】    951117
【裁判案由】    交管條例聲異
【裁判全文】
臺灣板橋地方法院交通事件裁定        95年度交聲字第1154號
原處分機關  交通部公路總局臺北區監理所蘆洲監理站
異  議  人  甲○○
即  受處人
上列受處分人因違反道路交通管理處罰條例案件，對於交通部公
路總局臺北區監理所蘆洲監理站於民國95年5 月25日所為之處分
（原處分案號：北監蘆字第裁46－C00000000 號），聲明異議，
本院裁定如下：
    主  文
異議駁回。
    理  由
一、原處分機關以：異議人即受處分人甲○○於民國94年2 月2
    日18時30分許，騎乘車號FLB －193 號普通重機車，在臺北
    縣泰山鄉○○路、泰林路口，因「未領有駕駛執照駕車」違
    規，經臺北縣政府警察局新莊交通分隊執勤員警依違反道路
    交通管理處罰條例第21條第1 項第1 款規定，以北縣警交大
    字第C0 0000000號舉發違法道路交通管理事件通知單當場舉
    發，嗣異議人於94年2 月25日到案繳款時，出示自用小客車
    駕駛執照予承辦人員，承辦人員因而誤認異議人為「駕駛人
    領有小型車駕駛執照越級駕駛重型機器腳踏者」之違規，故
    已繳納新臺幣（下同）1,800 元，然經原處分機關調查結果
    ，發現甲○○雖未考領機車駕駛執照，惟其原有之汽車駕駛
    執照（管轄編號：000000000000）之前已因肇事，易處吊扣
    駕駛執照之處分，期間自93年11月22日起至94年2 月21日止
    在案，原處分機關乃改認定異議人係「駕駛執照吊扣期間駕
    車」違規，經原處分機關於95年1 月13日向異議人說明後，
    異議人仍不願依規定繳納，遂以北監蘆字第裁46－C0000000
    0 號裁處罰鍰9,000 元，並吊銷其汽車駕駛執照，1 年內不
    得考領駕駛執照。
二、聲明異議意旨略以：異議人所有之普通小型車駕駛執照確實
    於93年11月22日起至94年2 月22日止遭吊扣，而於上揭時、
    地，經警以「未領有駕駛執照駕車」為由，依違反道路交通
    管理處罰條例第22條第1 項第4 款規定，製發舉發違法道路
    交通管理事件通知單當場舉發，然異議人認為異議人雖於普
    通小型車駕駛執照吊扣期間，無機車駕駛執照而騎乘普通重
    型機車，但異議人並無以普通小型車駕駛執照來騎乘普通重
    型機車之意思，故原處分機關認異議人有「駕駛執照吊扣期
    間駕車」之違規事實，係屬不當，為此聲明異議，請求撤銷
    原處分云云。
三、按行政罰法業於94年2 月5 日制訂公布，並自95年2 月5 日
    起施行，該法第5 條規定：「行為後法律或自治條例有變更
    者，適用行政機關最初裁處時之法律或自治條例。但裁處前
    之法律或自治條例有利於受處罰者，適用最有利於受處罰者
    之規定。」。又道路交通管理處罰條例所定罰鍰、吊扣吊銷
    證照、記點之裁罰，係屬行政罰法中所稱行政罰之性質，是
    有上開行政罰法第5 條規定之適用。次按汽車駕駛人於駕駛
    執照吊扣期間駕車者，處6,000 元以上12,000元以下罰鍰，
    並吊銷其駕駛執照，1 年內不得考領駕駛執照；又汽車駕駛
    人，因違反道路交通管理處罰條例及道路交通安全規則之規
    定，受吊扣或吊銷駕駛執照處分時，吊扣或吊銷其持有各級
    車類之駕駛執照，道路交通管理處罰條例第21條第1 項第7
    款、第4 項、第67條第3 項、第68條分別定有明文。雖道路
    交通管理處罰條例業於94年12月28日經總統公布修正，並於
    95年7 月1 日經行政院以院臺交字第0950087685號令發布施
    行，修正後第21條第1 項第5 款為「汽車駕駛人於駕駛執照
    吊扣期間駕駛小型車或機器腳踏車者處6,000 元以上12,000
    元以下罰鍰」（係將原條例同條項第7 款「駕駛執照吊扣期
    間駕車」之違規行為移列至同條項第5 款，並將文字修正為
    「駕駛執照吊扣期間駕駛小型車或機器腳踏車」，以期用語
    明確外，其餘均相同）。惟上開法律變更係在行政機關裁罰
    之後，依前述行政罰法第5 條之規定，自毋庸為新舊法比較
    ，是本件適用原處分機關裁處時之道路交通管理處罰條例第
    21條第1 項第7 款、第4 項、第67條第3 項、第68條之規定
    ，合先敘明。
四、經查：本件異議人即受處分人甲○○並未考領機車駕駛執照
    ，而其原有之小型車駕駛執照（管轄編號：000000000000）
    之前以因肇事，易處吊扣駕駛執照3 個月之處分，期間自93
    年11月22日起至94年2 月21日止，而其係於上開駕駛執照吊
    扣期間內之94年2 月2 日18時30分許，仍騎乘車號FLB －19
    3 號普通重機車，行經臺北縣泰山鄉○○路、泰林路口時違
    規，而為執勤員警攔查，而另發現其「未領有駕駛執照駕車
    」違規，並依法製單舉發之事實，為異議人所不爭執，有臺
    北縣政府警察局北縣警交字第C00000000 號舉發違反道路交
    通管理事件通知單、交通部公路總局臺北監理所蘆洲監理站
    北監蘆字第裁46－C00000000 號違反道路交通管理事件裁決
    書、汽車暨機車駕照基本資料（列印日期95年6 月22日）各
    1 份附卷可稽。雖異議人辯稱：伊並無以普通小型車駕駛執
    照來騎乘普通重型機車之意思云云。然而，因違反道路交通
    管理處罰條例相關規定，致遭吊扣或吊銷駕駛執照處分者，
    意謂其違規行為對道路交通秩序之維持及道路交通安全已生
    較大之影響，故依上開例第68條規定，吊扣或吊銷其持有各
    級車類之駕駛執照，以限制其繼續駕車行駛道路之權利，其
    係屬駕駛行為之限制，並不因所持駕駛執照種類不同而有所
    差異，是以，異議人在其吊扣駕駛執照期間內，其繼續駕駛
    各級車類行駛道路之權利均應受限制，則包括機車在內之各
    級車輛異議人均不得行駛，其理自明。綜上所述，異議人確
    有於駕駛執照吊扣期間駕車之違規事實，原處分機關以異議
    人駕駛執照吊扣期間駕車違規，據以援引前揭95年7 月1 日
    修正施行前道路交通管理處罰條例第21條第1 項第7 款、第
    4 項、第67條第3 項規定，裁處罰鍰9,000 元，並吊銷駕駛
    執照，1 年內不得重新考領駕駛執照，並無不當，本件異議
    為無理由，應予駁回。
五、據上論斷，應依道路交通案件處理辦法第19條，裁定如主文
    。
中    華    民    國    95    年    11    月    17    日
                  交通法庭法  官  林淑婷
以上正本證明與原本無異
如不服本裁定應於送達後5 日內向本院提出抗告狀
                          書記官  廖貞音
中    華    民    國    95    年    11    月    17    日


司法院資訊處製作；財團法人民間司法改革基金會備份。
